臺灣雲林地方法院民事裁定            100年度監宣字第106號
聲  請  人  張世宗
相  對  人  張誌松
上列聲請人聲請監護宣告事件，本院裁定如下：
    主    文
宣告張誌松（男、民國○○年 ○月○○日生、國民身分證統一編號：
Ｚ000000000號）為受輔助宣告之人。
選定張世宗（男、民國○○年○○月○○日生、國民身分證統一編號：
Ｚ000000000號）為受輔助宣告人之輔助人。
聲請費用新臺幣壹仟元由受輔助宣告之人負擔。
    理    由
一、聲請意旨略以：聲請人張世宗為相對人張誌松之長子。相對
    人幼年發燒，經送醫診治但不見起色，近日甚且已因精神障
    礙或其他心智缺陷，致不能為意思表示或受意思表示，或不
    能辨識意思表示之效果，此有殘障手冊可證。爰依民法第14
    條第1 項、民事訴訟法第597 條第1 項之規定，聲請對其為
    監護之宣告，並依民法第1111條之規定，指定聲請人為相對
    人之監護人。若鈞院認相對人尚未達可為監護宣告之程度，
    則請依民法第14條第3 項、第15條之1 第1 項、民事訴訟法
    第624 條之3 之規定為輔助宣告等語。
二、按法院對於監護之聲請，認為未達民法第14條第1 項之程度
    者，得依民法第15條之1 第1 項之規定，為輔助之宣告，民
    法第14條第3 項定有明文；法院對於監護之聲請，認為未達
    民法第14條第1 項之程度，而有輔助宣告之原因者，得依職
    權以裁定變更為輔助宣告，亦為民事訴訟法第624 條之3 第
    1 項所明定。次按對於因精神障礙或其他心智缺陷，致其為
    意思表示或受意思表示，或辨識其意思表示效果之能力，顯
    有不足者，法院得因本人、配偶、四親等內之親屬、最近一
    年有同居事實之其他親屬、檢察官、主管機關或社會福利機
    構之聲請，為輔助之宣告。受輔助宣告之人，應置輔助人，
    此為民法第15條之1 第1 項、第1113條之1 第1 項所明定。
    而依民法第1113條之1 第2 項準用同法第1111條之1 規定，
    法院選定輔助人時，應依受輔助宣告之人之最佳利益，優先
    考量受輔助宣告人之意見，審酌一切情狀，並注意下列事項
    ：(一)受輔助宣告之人之身心狀態與生活及財產狀況。(二)受輔
    助宣告之人與其配偶、子女或其他共同生活之人間之情感狀
    況。(三)輔助人之職業、經歷、意見及其與受輔助宣告之人之
    利害關係。(四)法人為輔助人時，其事業之種類與內容，法人
    及其代表人與受輔助宣告之人之利害關係。
三、經查，聲請人之前開主張，業據其提出戶籍謄本、親屬系統
    表及中華民國身心障礙手冊等件為證，且相對人經本院在鑑
    定人即財團法人天主教若瑟醫院醫師詹智堯前呼喚其姓名時
    ，相對人微笑未答，其對自身之年紀、鑑定日期及時間，亦
    均無法回答，但對在場之人數、簡單算術問題尚能計算。再
    參鑑定人詹智堯醫師鑑定略稱：相對人係個智能不足之個案
    ，領有中度身心障礙手冊，其經精神檢查結果顯示，相對人
    可回答姓名，但不知年紀，對簡單問題僅能回答約3 個字左
    右，稍複雜之問題即無法回答，個位數算數有時正確、有時
    錯誤，判斷個案因精神障礙或其他心智缺陷，致其為意思表
    示或受意思表示、辨識其意思表示效果之能力明顯不足，但
    尚未達到因精神障礙或其它心智缺陷，致不能為意思表示或
    受意思表示，或不能辨識其意思表示之效果之程度等語，此
    有鑑定筆錄在卷可稽。本院審酌上情，認相對人尚能與人為
    簡單之對應，而非完全不能辨識其意思表示之效果，未達應
    受監護宣告之程度，惟其辨識能力顯有不足。從而，聲請人
    聲請監護宣告，於法尚有未合，惟相對人仍有受輔助之必要
    ，爰依聲請裁定為輔助之宣告。
四、聲請人為受輔助宣告人之長子，受輔助宣告人除配偶劉玉蓮
    外，尚有包含聲請人在內之三名子女，此有戶籍謄本及親屬
    系統表附卷可參。本院審酌上情，並考量受輔助宣告人雖有
    配偶劉玉蓮健在，惟劉玉蓮患有重度精神障礙，尚需他人照
    料，恐不適任本件輔助人，而聲請人張世宗為受輔助宣告人
    之長子，有意願擔任受輔助宣告人之輔助人，是聲請人張世
    宗應有輔助受輔助宣告人之能力，並適於任之，由其任本件
    輔助人，符合受輔助宣告人之最佳利益，爰依民法第1111條
    第1 項之規定，選定聲請人張世宗為受輔助宣告人張誌松之
    輔助人。
五、依民事訴訟法第608 條第1 項、第624 條之1 第3 項，裁定
    如主文。
中    華    民    國   100    年    10    月    28    日
                  家事法庭   法  官  曾鴻文
以上正本係照原本作成。
如不服本裁定關於選定輔助人部分，應於送達後10日內向本院提
出抗告狀，並繳納抗告費新臺幣1,000 元；其餘關於宣告輔助之
部分，不得抗告。
中    華    民    國   100    年    10    月    28    日
                             書記官  潘佳欣